臺灣高雄地方法院刑事判決　　　　　　　九十三年度易字第一九號
　　公　訴　人　臺灣高雄地方法院檢察署檢察官
　　被　　　告　戊○○　男　四.
　　選任辯護人　黃進祥　律師
　　被　　　告　己○○
　　選任辯護人　黃建雄　律師
右被告等因竊盜等案件，經檢察官提起公訴（九十三年度偵字第九八四六號），本院
判決如左：
    主  文
戊○○、己○○均無罪。
    理  由
一、本件公訴意旨略以：被告己○○係伸和鋼鐵有限公司（以下簡稱伸和公司）之實
    際負責人，被告戊○○係伸和公司之廠長，因裕淳鋼鐵股份有限公司（以下簡稱
    裕淳公司）出租予元強有限公司（以下簡稱元強公司），元強公司再轉租予伸和
    公司之高雄縣大寮鄉○○段潮州寮小段六五六八之四八地號土地及建號為同段七
    四九號、七四九之一號、七四九之二號、七四九之三號、二四○六號地上建物（
    門牌號碼為高雄縣大寮鄉○○街二九號），因原所有權人裕淳公司積欠彰化商業
    銀行股份有限公司（以下簡稱彰化銀行）債務無法清償，經彰化銀行聲請臺灣高
    雄地方法院強制執行，查封、拍賣前開土地及地上建物，並由永福化學工業有限
    公司（以下簡稱永福公司）於民國九十年七月二十四日經由法院拍賣程序取得前
    開不動產，並繳清價金，於同年八月十日獲發不動產權利移轉證書，取得該不動
    產所有權。另經臺灣高雄地方法院民事執行處書記官於九十一年一月十日至上開
    廠房現場執行點交，惟點交當時因尚有伸和公司員工在該廠房內上班，且廠房內
    仍有堆高機一台及辦公室之辦公事務設備未搬遷，經雙方溝通後，由執行書記官
    逐一清點廠區及辦公室內所放置伸和公司未及搬遷之物品（實際所有權人係伸和
    公司，惟民事執行處遺留物品清單誤載為元強公司所有），並製作遺留物品清單
    一份，再當場通知伸和公司須於同年一月十三日下午四時前將遺留物品遷移，將
    標的物全部謄空點交予永福公司。詎被告二人為取回上開廠房內伸和公司添購之
    物品，竟共同意圖為自己不法之所有，並基於共同毀損他人之物及房屋之犯意聯
    絡，於九十一年一月十一日及十二日，將業已點交予永福公司且非屬遺留物品清
    單所列載之廠區鐵捲門及辦公室頂樓落地門窗，自永福公司所拍定之建物拆下並
    搬離現場而竊取之，致永福公司拍定取得建物無法遮風避雨及防盜，足以生損害
    於永福公司。因認被告二人涉犯刑法第三百二十條第一項之竊盜罪嫌及同法第三
    百五十四條之毀損罪嫌。
二、按被告未經審判證明有罪確定前，推定其為無罪；犯罪事實，應依證據認定之，
    無證據不得認定犯罪事實。又不能證明被告犯罪者，應諭知無罪之判決，刑事訴
    訟法第一百五十四條、第三百零一條第一項分別定有明文。次按，認定犯罪事實
    所憑之證據，雖不以直接證據為限，間接證據亦包括在內，然而無論直接證據或
    間接證據，其為訴訟上之證明，須於通常一般人均不致有所懷疑，而得確信其為
    真實之程度者，始得據為有罪之認定，倘其證明尚未達到此一程度，而有合理之
    懷疑存在時，即難遽採為不利被告之認定，最高法院著有七十六年臺上字第四九
    八六號判例可資參照。又依刑事訴訟法第一百六十一條第一項規定，檢察官就被
    告犯罪事實，應負舉證責任，並指出證明之方法。因此，檢察官對於起訴之犯罪
    事實，應負提出證據及說服之實質舉證責任。倘其所提出之證據，不足為被告有
    罪之積極證明，或其指出證明之方法，無從說服法院以形成被告有罪之心證，基
    於無罪推定之原則，自應為被告無罪判決之諭知，最高法院亦著有九十二年臺上
    字第一二八號判例可參。另按，告訴人之告訴係以使被告受刑事訴追為目的，是
    其陳述是否與事實相符，仍應調查其他證據以資審認，最高法院五十二年臺上字
    第一三００號判例著有明文。末按，刑法所定之竊盜罪，係以意圖為自己或第三
    人不法所有，而竊取他人之動產，作為構成要件，而同法所定之毀損罪，則以毀
    棄、損壞他人之物或致令不堪用，足以生損害於公眾或他人者，為其構成要件，
    是行為人主觀上若未認識所竊取或所毀損之物為他人所有，而誤認為自己所有，
    即無此二罪之犯罪故意，而無成立此二罪之餘地，此有最高法院二十三年上字第
    一八九二號判例要旨：「刑法上之竊盜罪，須意圖為自己或第三人不法之所有，
    而取他人所有物，為其成立要件，若行為人因誤信該物為自己所有，而取得之，
    即欠缺意思要件，縱其結果不免有民事上之侵權責任，要難認為構成刑法上之竊
    盜罪。」可資參佐。
三、公訴人認被告己○○、戊○○涉犯竊盜及毀損罪嫌，無非係以被告二人之供述、
    告訴人永福公司（代表人：丁○○）之指訴、證人即永福公司於前開強制執行程
    序之代理人之證詞，及本院不動產權利移轉證書、八十八年度執字第二五五九六
    號民事執行乙案之卷證資料、現場相片、修復單據及估價單為論罪依據。而訊據
    被告二人則均堅決否認有何上開犯行，被告己○○辯稱：伸和公司取走上開鐵捲
    門及落地門窗，係於九十一年一月十日之前，而系爭不動產係於同年一月十三日
    下午四時三十分完成點交，又上開鐵捲門及落地門窗二項物品，係伸和公司於承
    租系爭不動產時所裝設，且未附合為系爭不動產之重要成分，故永福公司並未因
    拍定系爭不動產，而取得該二項物品之所有權，該二項物品仍屬伸和公司所有，
    伊取走伸和公司所有之物品，與竊盜罪及毀損罪之構成要件不相符合，況即令該
    二項物品確屬永福公司所有，以伊主觀上之認知，該二項物品係伸和公司所有，
    伊亦無竊盜及毀損之犯意等語；被告戊○○除同上開被告己○○之辯詞外，另辯
    稱：伊係聽命己○○之命令，方會取走上開物品，伊並無竊盜及毀損之犯意等語
    。
四、本件被告二人是否有公訴人所指之竊盜及毀損犯行，首應審酌者，係前開廠區鐵
    捲門及辦公室頂樓落地門窗是否確為被告二人所取走，其次即係該二項物品是否
    為告訴人所有，最後，則須認定被告二人有無竊盜及毀損之主觀犯意，經查：
(一)、被告己○○為伸和公司之實際負責人，被告戊○○則係伸和公司之廠長，伸和公
    司曾向元強公司轉承租由元強公司向裕淳公司承租之上開土地及廠房，嗣經法院
    強制執行，由永福公司於九十年七月二十四日拍定取得前開不動產，經法院執行
    書記官於九十一年一月十日至上開廠房現場執行點交之際，經伸和公司與永福公
    司雙方當場協調成立，伸和公司須於九十一年一月十三日下午四時前，將執行書
    記官於當場製作之遺留物品清單上物品遷移，嗣永福公司於九十三年一月十三日
    下午接管上開不動產時，該處廠區鐵捲門及辦公室頂樓落地門窗已由被告己○○
    命被告戊○○取走等事實，業據被告二人供承不諱，核與告訴人指訴情節大致相
    符，且有土地廠房租賃契約、契約書、不動產權利移轉證書、本院八十八年度執
    字第二五五九六號民事執行卷宗暨所附九十年十月三日九十高貴民惠八十八執字
    第二五五九六號執行命令、九十年十二月二十日九十高貴民惠八十八執字第二五
    五九六號通知、九十一年一月十日執行筆錄及遺留物品清單附卷可稽，是此部分
    之事實，堪以認定。
(二)、關於上開廠區鐵捲門及辦公室頂樓落地門窗，於系爭不動產經拍定，並核發權利
    移轉證書後，是否屬告訴人永福公司所有乙節，按動產附合於不動產，而歸不動
    產所有人取得動產所有權者，須以動產因附合而成為不動產之重要成分為要件。
    而所謂成為不動產之重要成分，係指此種結合具有固定性、繼續性，即非經毀損
    或變更其物之性質，不能分離，且非係暫時性之結合，復結合後未成為另一獨立
    之定著物而言（最高法院八十四年度台上字第二六二五號、八十七年度台上字第
    七二二號判決參照），本件廠區鐵捲門及辦公室頂樓落地門窗二項物品，均為固
    定、繼續而與系爭不動產相結合，並共同發揮系爭不動產基本功能之物，經拆除
    移走後，系爭不動產之防盜及遮風避雨功能即有所減損，無法依其原有之目的而
    為使用，且依一般社會交易習慣，建物買賣均已包含門及落地窗，除非有特別約
    定，自不得於交屋前將原存之大門、鐵捲門或落地窗拆除，準此，自應認本件鐵
    捲門及落地窗已附合成為系爭不動產之重要成分，告訴人於九十年八月十日既已
    獲發系爭不動產之不動產權利移轉證書，取得系爭不動產之所有權，上開廠區鐵
    捲門及辦公室頂樓落地門窗當為告訴人所有，是被告二人無論係於渠等自陳之九
    十一年一月十日之前，或係於公訴人所指之九十一年一月十一日及十二日，將上
    開二項物品取走，該等物品均已該當竊盜罪及毀損罪之客觀構成要件中所謂「他
    人之物」，是被告二人前開關於此節之辯解，並不足採。
(三)、至於被告二人有無竊盜及毀損之主觀犯意乙節，查上開廠區鐵捲門及辦公室頂樓
    落地門窗，係伸和公司承租系爭不動產時所購入，而伸和公司於系爭不動產點交
    前，曾請求告訴人永福公司議價購入伸和公司在系爭不動產內一切適合使用之原
    料、機器設備及其他動產，惟遭告訴人以二家公司產業不同，故全部拒絕購入之
    事實，業據被告二人供陳互符，核與證人即永福公司為系爭不動產強制執行程序
    之代理人丙○○於本院審理中證述：伊曾受永福公司委任至高雄市鼓山區調解委
    員會與伸和公司協調，伸和公司有提出要讓售廠區之機器設備、高壓供電設備及
    地磅等物品，但伊未答應等語（見本院九十四年一月四日審判筆錄），及證人即
    伸和公司為系爭不動產強制執行程序之代理人甲○○於本院審理中證述：伊曾受
    伸和公司委任至高雄市鼓山區調解委員會與永福公司調解，當時伸和公司有提出
    願將廠房及辦公室內可以讓售之部分均為轉讓等語（見本院九十四年一月四日審
    判筆錄）相符，並有申請調解書、存證信函在卷可稽，堪以認定，復參以證人丙○○於本院審理中並證述：至鼓山區調解委員會調解時，被告己○○有要求要將
    伸和公司之物品搬離系爭不動產，伊因調解之主要目的係要求伸和公司將廠房騰
    空，且不知道何些物品係伸和公司所有，故有概括地允諾被告己○○可以將系爭
    不動產內，屬於伸和公司所有之物品搬走，並表示不會因此找伸和公司麻煩等語
    （見本院九十四年一月四日審判筆錄），而證人甲○○於本院審理中並證述：至
    鼓山區調解委員會調解結束後，伊有告知被告己○○，若係伸和公司自行添購之
    物品，只要拆下來可以使用，且不會損壞建築物結構者，伸和公司就可以搬走等
    語（見本院九十四年一月四日審判筆錄），可知，上開廠區鐵捲門、辦公室頂樓
    落地門窗及其他物品，既係伸和公司所自行購入，並曾要求告訴人購入而遭拒，
    且經詢問身為律師之永福公司代理人丙○○及伸和公司代理人甲○○，均未明示
    反對伸和公司將上開廠區鐵捲門及辦公室頂樓落地門窗搬離，則以被告二人均非
    專門之法律人員，是否能清楚辨明上開二項物品已附合為系爭不動產之主要成分
    ，於告訴人取得系爭不動產之所有權後，上開二項物品亦隨同由告訴人取得所有
    權，非再屬伸和公司所有而不得搬離等事項，實有所疑，被告二人所辯彼等主觀
    上認該等物品為伸和公司所有等語，應有可採。雖公訴人以九十一年一月十日執
    行點交時，執行書記官有製作一份遺留物品清單，載明伸和公司得取走之物品，
    而被告二人仍於九十一年一月十一日及十二日，在明知僅可取走遺留物品清單內
    物品之狀況下，卻仍取走廠區鐵捲門及辦公室頂樓落地門窗此二項非遺留物品清
    單內之物品，而認被告二人應有竊盜及毀損之主觀犯意，惟查，關於上開廠區鐵
    捲門及辦公室頂樓落地門窗搬離系爭不動產之時點，僅有告訴人之指訴係為九十
    一年一月十一日及十二日，依前揭判例意旨，已難遽為不利於被告二人之認定，
    復參以上開強制執行程序中，執行書記官於九十一年一月十日製作之執行筆錄記
    載：「‧‧‧辦公室尚有盆栽及辦公設備及傢具（如清單所載），並命照相，代
    理人稱上開物品除配電盤外，均屬元強有限公司所有，並在向元強公司之承租範
    圍內，其稱已聯絡元強公司於一月十三日前全部搬遷，經協調後拍定人同意上開
    物品於一月十三日下午四點前完全搬遷，‧‧‧，第三人伸和鋼鐵代理人願保管
    上開物品二至十三項，‧‧‧，屆期未搬遷，物品則由拍定人處理，‧‧‧」等
    語，及前開遺留物品清單所載內容，其編號一「台電外電配電盤」載明為「裕淳
    所有」，其編號二至十三物品，載明為「元強所有」，可知該遺留物品清單製作
    之用意，當係使伸和公司負擔搬遷系爭不動產內，非屬伸和公司所有物品之義務
    所製作，非用以記載、限定當時伸和公司所得取走之物品至明（公訴人又另認前
    開遺留物品清單上之「元強所有」係誤載，惟該遺留物品清單既已將該等物品分
    別記載為裕淳公司及元強公司所有，而執行筆錄內亦明確指出，伸和公司代理人
    於當場表示該等物品係元強公司所有，是執行書記官製作該遺留物品清單時，實
    無因混淆元強公司及伸和公司而出現誤載之情形，公訴人於此容有誤會），自不
    得以此而為不利於被告二人之認定。被告二人既係誤他人之物為自己之物，自無
    竊盜及毀損之犯罪故意。
四、綜上所述，公訴人認被告二人涉嫌竊盜罪及毀損罪所憑之證據，尚未達於通常一
    般之人均不致有所懷疑，而得確信被告二人有竊盜及毀損犯意之程度，依刑事訴
    訟制度「倘有懷疑，即從被告之利益為解釋」、「被告應被推定為無罪」之原則
    ，即難據以為被告二人不利認定。此外，復查無其他積極之證據，足資認定被告
    二人有何竊盜及毀損之主觀犯意而為本件犯行，自屬不能證明被告二人犯罪，依
    首開說明，自應為被告二人無罪之諭知，以昭審慎。
據上論斷，應依刑事訴訟法第三百零一條第一項，判決如主文。
本案經檢察官乙○○到庭執行職務。
中　　　華　　　民　　　國　　　九十四　　　年　　  一　　月　  十八　　日
                                  臺灣高雄地方法院刑事第六庭
                                      審判長法　官  蔡國卿
                                            法  官  林俊寬
                                            法  官  陳君杰
右正本證明與原本無異。
如不服本判決，應於判決送達後十日內，向本院提出上訴狀。
                                            書記官  陳昱良
中　　　華　　　民　　　國　　　九十四　　　年　　  一　　月　  十八　　日
